【裁判字號】    89,易,2501
【裁判日期】    890916
【裁判案由】    詐欺
【裁判全文】
臺灣高雄地方法院刑事判決                        八十九年度易字第二五一號
    公  訴  人  臺灣高雄地方法院檢察署檢察官
    被      告  丁○○
    選任辯護人  紀錦隆
                施旭錦
右列被告因詐欺案件，經檢察官提起公訴（八十八年度偵字第二九四六０號），本院
判決如左：
    主  文
丁○○以詐術得產財上不法之利益，處有期徒刑肆月。
    事  實
一、丁○○於民國八十六年十月三日向慶豐商業銀行股份有限公司（下稱慶豐銀行）
    申請信用卡，並經慶豐銀行准予核發卡號0000000000000000號
    信用卡，使丁○○於得免支付現金，而使用簽帳之方式於特約商店消費，慶豐銀
    行對於特約商店經由財團法人聯合信用卡處理中心轉送之簽帳單，則需代持卡人
    即丁○○先行墊付款項予特約商店，嗣丁○○再依信用卡之約定條件償還予慶豐
    銀行。詎料，於八十八年八月間，丁○○因所任職之紐新企業股份有限公司（下
    稱紐新公司）發生財務困難，致其薪資之來源發生問題，丁○○明知其個人資力
    不佳，已無清償簽帳消費帳款之意思及能力，為協助紐新公司順利發放八十八年
    八月份之員工薪資，竟基於得財產上不法利益之故意，於八十八年八月十六日，
    至高雄市○○○路九十五號華安旅行社有限公司（下稱華安旅行社），以假消費
    真融資之方式，虛偽刷卡新臺幣（下同）三十三萬七千五百元，復經丁○○於消
    費簽帳單上簽認，而華安旅行社內年籍姓名不詳之成年人則交付現金三十一萬元
    予丁○○，該名年籍姓名不詳之成年人並於八十八年八月十七日，持上開消費簽
    帳單向財團法人聯合信用卡處理中心請款，致財團法人聯合信用卡處理中心陷於
    錯誤，而按簽帳消費單上之金額墊付款項予華安旅行社，足生損害於慶豐銀行。
    嗣因慶豐銀行發覺丁○○之消費情況有異，且丁○○於八十八年八月三十日償還
    八十八年七月份之部分消費款四萬二千八百四十九元後即未曾繳款，屢向丁○○
    催討亦不獲清償，至此慶豐銀行始知受騙。
二、案經慶豐銀行訴由臺灣高雄地方法院檢察署檢察官偵查起訴。
    理  由
一、訊據被告丁○○對於八十八年八月十六日，至高雄市○○○路九十五號華安旅行
    社，以假消費真融資之方式，虛偽刷卡三十三萬七千五百元，並由華安旅行社內
    某年籍姓名不詳之成年人交付現金三十一萬元，及自八十八年八月十六日簽帳消
    費後，僅於八十八年八月三十日、八十九年三月間繳交四萬二千八百四十九元、
    三萬元即未繼續繳款之事實，核與告訴人代理人乙○○指述情節相符，並有告訴
    人慶豐銀行提出之慶豐銀行信用卡會員消費明細、歷史繳款明細附卷可稽；惟矢
    口否認有何詐欺之犯行，辯稱：伊在八十八年八月十六日簽帳消費時，每月薪資
    收入高達十餘萬元，有足夠之資力清償該筆消費款項，之後因公司營運不良無法
    發放薪資，才導致伊無法清償慶豐銀行，若伊真有詐欺之意圖，在八十八年八月
    十六日消費後，就不會又在八十八年八月三十日清償一筆四萬二千八百四十九元
    的消費款云云。
二、經查，被告於八十八年八月十六日向華安旅行社所簽帳消費之三十三萬七千五百
    元，係被告先行購買三十三萬七千五百元之機票，旋即再將機票賣回華安旅行社
    ，換取現金三十一萬元等情，業經被告於偵訊及本院審理中供承不諱，是本次刷
    卡並無實際之交易存在，僅係以此假消費真融資之方式取得現金，其消費方式本
    屬異常。又被告雖一再辯稱係將該筆三十一萬元之現金交予紐新公司發放薪資，
    嗣因紐新公司無法支付薪資，始導致其無法清償告訴人慶豐銀行，然被告稱：八
    月二十三日中午，在公司九樓辦公室，即平時董事坐的辦公室交三十萬元給甲○
    ○，當時還有一位何先生在場，交錢給甲○○是為了讓公司付薪水，沒有約定何
    時歸還，因公司當時聲請重整，也很混亂（見本院八十九年八月十七日訊問筆錄
    ），證人即紐新公司財務經理甲○○卻稱：丁○○在八十八年八月二十五日前有
    拿三十六萬元給公司發薪水，是在公司財會部門的辦公司拿給伊，當時有一位副
    理陳瓊媚在場等語（見本院八十九年八月十七日訊問筆錄），是被告與證人甲○
    ○就借款細節之說詞略有出入，是否可信已非無疑。且縱屬被告所稱出借款項予
    紐新公司之詞屬實，其辯稱於八十八年八月十六日消費時仍有清償告訴人慶豐銀
    行資力之依據，無非係其當時之薪資收入為每月十餘萬元，惟證人即紐新公司之
    財務經理甲○○到庭證稱：「（公司從何時開始發生週轉不靈？）八十八年六月
    第一張跳票，加上銀行緊縮銀根，十月才面臨資調動困難。」、「他在八月二十
    五日之前有拿一筆錢，是為了要發薪水，一共三十六萬元，‧‧‧。」、「（若
    有債主向被告要債如何處理？）由被告自己負責。」（見本院八十九年八月十七
    日訊問筆錄），被告於偵查中亦供稱：紐新公司自八十八年七月發薪水即不正常
    （見偵查卷八十九年四月十九日偵訊筆錄），足認紐新公司於八十八年七月間即
    發生財務困難之情形，甚或連發放薪資均有所異常，至八十八年八月份更需仰賴
    被告以假消費真融資之方式，對外取得現金以發放薪資，更見紐新公司財務之惡
    化，且被告為紐新公司董事長丙○○之胞弟，對紐新公司之營運狀況甚為瞭解，
    以被告當時唯一之經濟來源為其任職於紐新公司之薪資，竟需以違背正常交易之
    方式取得現款以供紐新公司發放薪資，是其對紐新公司已無力再行支付薪資之情
    自應有所知悉，又如何能倚賴可自紐新公司受領之薪資為清償之依據，故被告於
    消費時即有詐欺之意圖甚明。被告所辯均無可採。事證明確，被告犯行洵堪認定
    。
三、按發卡銀行，對於特約商店經由信用卡中心轉送之簽帳單，因誤信持卡人日後定
    依約償還，因而代持卡人墊付款項予特約商店，乃係因受詐欺陷於錯誤而為金錢
    之支付處分行為，持卡人於使發卡銀行代墊價款與特約商店，因而得有不法利益
    ，是核被告丁○○所為，係犯刑法第三百三十九條第二項、第一項詐欺得利罪。
    爰審酌被告不思以正當之方式取得財源，竟以「假消費真融資」方式詐取不法利
    益，破壞金融機關發卡之真正目的，且犯後一再否認犯行，態度不佳，詐取之不
    法利益高達三十三萬七千五百元，迄今仍未與告訴人慶豐銀行達成具體之和解方
    案等一切情狀，量處如主文所示之刑。
據上論斷，應依刑事訴訟法第二百九十九條第一項前段，刑法第三百三十九條第二項
、第一項，罰金罰鍰提高標準條例第一條前段，判決如主文。
本案經檢察官林美靜到庭執行職務。
中      華      民      國    八十九    年      九      月     十六     日
                                  臺灣高雄地方法院刑事第七庭
                                      法  官    曾  淑  娟
右正本證明與原本無異。
如不服本判決，應於判決送達後十日內，向本院提出上訴狀。
                                      書記官    陳  恩  如
中      華      民      國    八十九    年      九      月     十六     日
附錄本判決論罪之法條：
刑法第三百三十九條第一項、第二項：
意圖為自己或第三人不法之所有，以詐術使人將本人或第三人之物交付者，處五年以
下有期徒刑、拘役或科或併科一千元以下罰金。
以前項方法得財產上不法之利益或使第三人得之者，亦同。


司法院資訊處製作；財團法人民間司法改革基金會備份。
